臺灣苗栗地方法院民事裁定
110年度重訴字第19號
原      告  彭偉賓  

被      告  陳德樂  


            蔡育霖  

            鄭偉祥  


            趙慶榮  


            張治誠  

上  一  人
訴訟代理人  梁徽志律師
複代理人    詹汶澐律師
被      告  鄭乃誠  
訴訟代理人  廖國竣律師
上列被告因違反廢棄物清理法等案件，原告提起附帶民事訴訟，
請求損害賠償，經本院刑事庭以107年度重附民字第28號裁定移
送前來，本院裁定如下：
　　主　　文
原告之訴駁回。
    事  實
一、按因犯罪而受損害之人，於刑事訴訟程序得附帶提起民事訴
    訟，對於被告及依民法負賠償責任之人，請求回復其損害。
    刑事訴訟法第487 條第1 項定有明文。故提起是項訴訟，須
    限於起訴之犯罪事實侵害「個人私權」，致生損害者，始得
    為之。又因犯罪而受損害之人，於刑事訴訟程序固得附帶提
    起民事訴訟，對於被告請求回復其損害，但其請求回復之損
    害，以被訴犯罪事實所生之損害為限，否則縱令得依其他事
    由，提起民事訴訟，亦不得於刑事訴訟程序附帶為此請求。
    從而，非因刑事犯罪而受損害之人提起附帶民事訴訟，依刑
    事訴訟法第487 條第1 項規定，其訴為不合法，刑事法院原
    應依同法第502 條第1 項規定，以判決駁回之，如誤以裁定
    移送於民事庭，民事庭仍應以原告之訴為不合法，依民事訴
    訟法第249 條第1 項第6 款規定以裁定駁回之（最高法院99
    年度台抗字第980號裁定意旨參照）。復按行為人犯廢棄物
    清理法第46條第3 款之非法提供土地堆置廢棄物罪、第4款
    非法貯存、清除廢棄物罪，係侵害國家對於廢棄物清除、處
    理之管理與監督，以及廢棄物清理法保障有效清除、處理廢
    棄物，改善環境衛生，維護國民健康之國家社會法益（廢棄
    物清理法第1條立法意旨參照），非直接侵害個人法益之犯
    罪，土地所有人並非因犯罪直接受損害之人，不得提起刑事
    附帶民事訴訟。
二、原告提起本件刑事附帶民事訴訟主張：被告等人違法於其所
    有土地上堆置廢棄物，有本院107年度訴字第436、109年度
    訴字第90號刑事判決所認定之犯罪行為，爰依侵權行為法律
    關係，請求被告等人連帶賠償損害等語。但查，本院上開刑
    事判決係認定被告等人違反（修正前）廢棄物清理法第46條
    第3、4款規定，有該刑事判決附卷可參。依前揭說明，被告
    所侵害者為國民健康之公益，非原告個人私權，此部分原告
    並非犯罪之直接被害人，故雖原告所有之系爭土地遭被告等
    人囤積廢棄物，受有財產上之損害，但其非犯罪之直接被害
    人，自不得提起附帶民事訴訟，是本件起訴不合法，應予駁
    回。原告應另循一般民事訴訟程序請求賠償，附此敘明。
三、依民事訴訟法第249條第1項第6款、第95條、第78條，裁定
    如主文。
中　　華　　民　　國　　110 　年　　8 　　月　　31　　日
                  民事第二庭  法　官　 黃怡玲
以上正本係照原本作成。
如不服本裁定應於送達後10日內向本院提出抗告狀（須附繕本）
，並繳納抗告費新臺幣1,000元。
                              書記官   陳映綺
中　　華　　民　　國　　110 　年　　8 　　月　　31　　日